臺灣高等法院臺中分院刑事判決　　　　　　　　民國九十一年度上易字第五二○號
　　上　訴　人
　　即　被　告　甲○○
右上訴人因詐欺案件，不服臺灣彰化地方法院中華民國九十一年二月六日第一審判決
（民國九十年度易字第八七二號，起訴案號：臺灣彰化地方法院檢察署民國九十年度
偵字第二五三○號），提起上訴，本院判決如左：
    主      文
上訴駁回。
    事      實
一、甲○○係甲○○代書事務所之代書，為從事代書業務之人，專門為人辦理房地產
    過戶手續，於民國（下同）八十九年十月中旬，為丁○○辦理農地買賣過戶事宜
    ，竟意圖為自己不法之所有，於八十九年十一月十七日，打電話給丁○○之父王
    策杖，向王策杖佯稱：該筆農地買賣要繳增值稅，稅額為新台幣（下同）一百四
    十萬元，由丁○○先繳納，再從總價中扣除云云，致王策杖誤信以為真實後，即
    打電話告知其子丁○○，丁○○因急於過戶土地、完成買賣交易，復因與甲○○
    為堂兄弟關係而信任甲○○，在未問清查明稅捐內容之情形下，乃於八十九年十
    一月十八日，在彰化縣員林鎮○○路第七商業銀行領取一百四十萬元（甲○○於
    同日另向丁○○借七萬元）交予甲○○，甲○○詐得該一百四十萬元後，並未前
    往稅捐機關代為繳納，竟供自己花用；嗣丁○○於八十九年十二月十六日繳交尾
    款時，經原地主游振坤（即賣方）告知後，始知甲○○開具面額一百零八萬一千
    五百五十五元之支票給原地主游振坤，且三十一萬八千四百四十五元之遺產稅稅
    金亦未繳納，直至八十九年十二月二十五日，原地主告知丁○○由甲○○所開具
    之支票未兌現，丁○○始知受騙。
二、案經告訴人丁○○訴由臺灣彰化地方法院檢察署檢察官偵查起訴。
　　理      由
一、訊據上訴人即被告（下稱被告）甲○○矢口否認有何詐欺犯行，辯稱：該一百四
    十萬元係向告訴人丁○○借得，從未告知要告訴人要繳稅，且農地買賣原無須繳
    交土地增值稅，丁○○前曾買過農地，應知之甚詳，伊開具面額一百零八萬一千
    五百五十五元之支票是要給告訴人還該一百四十萬元借款用的，及結算表內寫入
    一百四十萬元，是告訴人要繳尾款，要求伊提早還款，故才寫入，本件純係借貸
    關係，並無詐欺之情形等語。經查上開事實，除據告訴人丁○○迭於偵查、原審
    審理中指述明確外，亦與證人王策杖、游振坤於偵查、原審審理時證述之情節相
    符。被告雖辯稱：結算表內記明「付一百四十萬」是告訴人要繳尾款，要求伊提
    早還款，故才記入，惟觀諸被告於偵查中之答辯狀內自承、強調本件其僅代告訴
    人與出賣人撰寫買賣契約而已，買賣價金支付均由買賣雙方自行給付，與被告無
    關，更不知情（見九十年度他字第三七號偵卷第十九頁），果準如被告所辯，則
    系爭之一百四十萬元純為告訴人與被告間之債務，不但與告訴人與土地出賣人間
    之土地買賣無涉，且結算表之存在，應主要在計算告訴人與出賣人間之付款情形
    ，亦與被告無關。見被告迄今仍未返還該款予告訴人，縱被告當時有承諾還款，
    充其量僅為口惠而未實際入款於出賣人之帳內，依常理當不致於被告未實際還款
    前，即先行記入結算表內一併計算；況被告自承先前曾向告訴人借款六十萬元迄
    今未返還，則既要將被告之借款債務折抵、計入結算表內，為何不先折抵該六十
    萬元借款或將兩筆借款債務一併計入、折抵，反僅計入、折抵後借入之一百四十
    萬元，而捨先前借入之六十萬元債務於不顧？更有甚者，準如被告所言，告訴人
    係於八十九年十一月十八日同意借予被告一百四十萬元，惟告訴人不但旋與被告
    磋商將該借款折抵、計入結算表內，更於九十年一月十一日即因索還該款不遂提
    起本件告訴，足見告訴人確需款給付尾款，以履行買賣契，則告訴人為何於可預
    見需錢孔急之時，徒冒被告不能立時還款、致自身陷於契約履行困難之境，而無
    端貸予被告一百四十萬元於先，隨再千方百計逼迫被告還款於後？徵諸上述各點
    ，被告所辯告訴人借予其一百四十萬一節，與一般之經驗、常情未合。再被告辯
    稱其於事後開具面額一百零八萬一千五百五十五元之支票及本票，是償還告訴人
    該一百四十萬元借款之一百萬元所用，並於偵查中辯稱：八萬一千五百五十五元
    係要預付三個半月利息（見同上偵卷第二十頁），及被告於原審審理中辯稱八萬
    一千五百五十五元係要預付三個月利息的（見原審卷九十一年一月二十三日審理
    筆錄），惟告訴人指稱：「那不是給我們的，那是被告開給賣方游振坤的，後來
    游振坤拿這張票來找我，是因為被告一直拖延，游振坤也一直拿不到這筆錢才來
    找我的」等語所否認，且依被告所稱以六分利計算利息（見原審卷九十年九月十
    二日筆錄，九十一年一月二十三日審理筆錄），計算一百四十萬元每月之利息為
    二萬二千五百元，無論係預付三個月抑或三個半月利息，其經計算利息均非八萬
    一千五百五十五元甚明，反之，該一百零八萬一千五百五十五元若加以證人游振
    坤（即出賣人）所應繳之遺產稅三十一萬八千四百四十五元（見同上偵卷第十四
    頁）計算，洽為一百四十萬元無訛，足可見該支票、本票應係被告於東窗事發時
    ，為對證人游振坤作一交待而開與游振坤收執；被告所稱被告開具面額一百零八
    萬一千五百五十五元之支票及本票，是償還告訴人該一百四十萬元借款中之一百
    萬元，及預付三個月利息所用一節，應為虛有。末查，證人王策杖以前雖曾買過
    農地，且買賣農地無庸繳交土地增值稅，理應為告訴人所知，惟告訴人丁○○於
    原審審理中指陳：「我們曾經買過土地、農地，但沒有賣過，我是知道農地不用
    繳增值稅，但我父親並不知道，且當天我父親告訴我要繳稅，我看這件買賣土地
    的契約已經拖很久了，我沒有詳細問，我一方面是信任代書，而且他就是我自己
    的堂兄」等語，況我國本稅賦名目繁多，且買賣農地無庸繳交土地增值稅，故極
    可能證人王策杖於之前購入農地時根本未曾於買賣過程中觸及是否應繳交增值稅
    之問題，證人王策杖年紀老邁，而告訴人丁○○受其父囑託及被告原為告訴人之
    堂兄，渠因信任被告致一時失查，應非無可能，故尚難以告訴人前曾購買過農地
    ，遽認告訴人斷無可能受騙，而為被告有利之認定。至於告訴人並未於原審供稱
    本件係屬金錢借款關係，已據告訴人於本院供明在卷，原審筆錄亦無此項記載，
    且卷內亦無原審錄音帶可考；又證人乙○○係被告之妻，其於本院證稱系爭款項
    係借貸糾紛乙節，乃屬獲被告之詞，不可採信，附此明。
二、核被告所為，係犯刑法第三百三十九條第一項之詐欺取財罪。原審適用刑法第三
    百三十九條第一項，罰金罰鍰提高標準條例第一條前段之規定，審酌被告犯罪之
    動機、目的、手段、所生之危害、未能與告訴人達成和解及犯罪後之態度等一切
    情狀，量處被告有期徒刑壹年肆月，其認事、用法及量刑，並無不當，被告上訴
    意旨否認犯罪，指摘原判決不當，為無理由，應予駁回。
三、據上論斷，應依刑事訴訟法第三百六十八條，判決如主文。
本案經檢察官丙○○到庭執行職務。
中      華      民      國　    九十一     年     五      月   二十八 　日
                        　　　  臺灣高等法院臺中分院刑事第九庭
                                      審判長法　官　陳　筱　珮
                                      　　　法  官  趙  春  碧
                                      　　　法　官  吳　重　政
右正本證明與原本無異。
不得上訴。
　　　　　　　　　　　　　　　　　　　　　　書記官　林  育　德
中      華      民      國　    九十一     年     五      月    三十　　日
附錄：
刑法第三百三十九條第一項：
意圖為自己或第三人不法之所有，以詐術使人將本人或第三人之物交付者，處五年以
下有期徒刑、拘役或科或併科一千元以下罰金。
                                                                        Ｒ
